【裁判字號】    91,易,1644
【裁判日期】    920325
【裁判案由】    侵占
【裁判全文】
臺灣桃園地方法院刑事判決                        九十一年度易字第一六四四號
    公訴人  臺灣桃園地方法院檢察署檢察官
    被  告  丁○○
右列被告因侵占案件，經檢察官提起公訴 (九十一年度偵字第一三五二五號），本院
判決如左︰
    主  文
丁○○連續意圖為自己不法之所有，而侵占對於業務上所持有之物，處有期徒刑柒月
。緩刑參年。
    事  實
一、丁○○係乙○○○股份有限公司（下稱金鼎公司）之員工，自民國九十一年五月
    一日起擔任該公司派駐於桃園縣桃園市圓舞曲社區保全職務之警衛組長，負責該
    公司依契約對該社區所擔負之安全管理、警衛督導、住戶服務及代該社區管理委
    員會收取住戶之管理費（含車位清潔費等相關費用）等業務。其所收取或其組員
    所收取交其保管之管理費，應由其按期繳交予該社區管理委員會之財務委員甲○
    ○。其竟意圖為自己不法之所有，基於概括之犯意，先後於九十一年六月十六日
    ，在該社區內，分別代收住戶許育嘉、鄧盈甄所各繳交之新台幣（下同）四千八
    百元（其中管理費各四千四百元、車位清潔費各四百元），其組員王春生所代收
    轉交之住戶張惠玲所繳交管理費三千六百元；於同年月十九日，在該社區內，分
    別代收住戶許秀麥所繳交之管理費三千六百元，邱惠娟所繳交之四千元（其中管
    理費三千六百元、車位清潔費四百元）；竟於同年月二十日，將前揭業務上所收
    取保管而持有之二萬零八百元，易持有為所有之意思予以侵占入己，全數挪供自
    己償債而用盡。其另於九十一年六月二十二日，在該社區內，分別代收住戶李秀
    槿、黃鳳美所繳交之管理費各二千元；於同年月二十三日，在該社區內，分別代
    收住戶吳慧苓所繳交之管理費二千元，周文華所繳交之管理費三千六元；於同年
    月二十五日，在該社區內，分別代收住戶沈美玉所繳交之四千元（其中管理費三
    千六百元、車位清潔費四百元），翁美玲所繳交之車位清潔費八百元；又於同年
    月二十五日，將前揭業務上所收取保管而持有之一萬四千四百元，易持有為所有
    之意思予以侵占入己，亦全數挪供自己償債而用盡。嗣因其挪用上開款項後無法
    及時籌得同額款項繳交予該社區管理委員會財務委員甲○○，經該公司稽查發現
    其有收費未交情事，其乃向該公司科長李錫源、負責人謝光輝坦承該情。該公司
    即依契約先墊償該款項予該社區管理委員會。嗣經該公司多次向其催討該款無著
    後，乃向台灣桃園地方法院檢察署檢察官為告訴。
二、案經台灣桃園地方法院檢察署檢察官偵查起訴。
    理  由
一、訊據被告丁○○對於其前開犯罪事實坦承不諱，核與告訴人金鼎公司於偵、審中
    指述情節相符；證人即金鼎公司科長李錫源於偵查中亦証稱：公司稽查發現被告
    收費未交，我私下問被告，被告承認所收上開費用因急用而予以挪用等情，證人
    即與被告同組之組員王春生於本院訊問時証稱：被告是組長，九十一年六月十六
    日，我經手代收該社區住戶張惠玲所繳交之管理費三千六百元，收了之後有交給
    被告等語，證人即該社區管理委員會財務委員甲○○於本院審理中証稱：被告代
    收之上開款項，並沒有交給我等情，且有載明被告係任職於金鼎公司之勞工保險
    卡影本一紙、上開費用收據影本十一紙在卷可稽。依該十一紙收據所載其中住戶
    張惠玲繳交之該筆費用經手人為王春生，其他十筆費用之經手人均為被告。足認
    被告前開自白與事實相符，而可採信。事證明確，被告犯行堪以認定。
二、被告為金鼎公司派駐上開社區之警衛組長，上開款項為其業務上所代收而持有之
    物，已如前述；其意圖為自己不法之所有，將上開業務上所持有之物，易持有為
    所有之意思，予以侵占入己，核其所為，係犯刑法第三百三十六條第二項之業務
    侵占罪。其先後二次業務侵占犯行，每次所侵占之款項，雖各係多位住戶所繳交
    之費用，惟其係基於業務上之關係，為金鼎公司代收該等款項，代收後係為該公
    司而持有，已非為各該繳費之住戶而持有，其每次侵占犯行所侵害之法益即屬單
    一。其上開二次業務侵占犯行，時間緊接，手法相同，又係犯構成要件相同之罪
    名，顯係基於概括犯意反覆為之，為連續犯應以一罪論，並依法加重其刑。爰審
    酌被告先後二次業務侵占犯行，合計所侵占款項為三萬五千二百元，侵占之金額
    不多，所生危害非大，其犯後坦承犯行，又已賠償損害，態度尚佳，告訴人公司
    負責人並於審理中表明願原諒被告及其他一切情狀，量處如主文所示之刑，以示
    懲儆。被告未曾受有期徒刑以上刑之宣告，此有台灣桃園地方法院檢察署刑案資
    料查註紀錄表、台灣高等法院被告全國前案紀錄表各一份可按，其犯後自白犯行
    ，且已賠償損害，尚有悔意，告訴人公司負責人於本院亦表明願原諒被告，被告
    經此刑之宣告之教訓，當知所警惕，而無再犯之虞，本院認其所宣告之刑，以暫
    不執行為適當，併予宣告緩刑三年，以啟自新。
三、公訴意旨另以：被告於九十一年七月五日，代收該社區住戶丙○○所繳交之三千
    元，亦予以侵占挪用，認被告此部份亦涉有業務侵占罪嫌云云，無非以告訴人之
    指述、證人李錫源之陳述及收據一紙為其論據。訊據被告堅決否認有此部份犯行
    ，辯稱：該三千元是我向丙○○私下借的，並非代收之款項等語。經查：證人丙
    ○○於本院審理中証稱：被告於九十一年六月中旬至六月底間某日，向我借三千
    元，我聽其他管理員說被告沒做了，該三千元借款是由金鼎公司代還等語，且依
    卷附該筆之收據，並非被告具名簽收之費用收據，而係李錫源所出具表明收到金
    鼎公司代償予丙○○三千元之收據，可見該三千元確係被告向丙○○所借之款項
    ，並非被告所代收之費用。告訴人公司於提出告訴時，亦未列有此筆款項，係於
    代償丙○○三千元後，始予列入為被告所侵占之管理費之一部分，足認該公司於
    代償款項時並未究明該款項之性質，即將該三千元借款誤為管理費而列為被告侵
    占款項之一部分。且證人李錫源於偵查中亦未曾指及該三千元為管理費。此外又
    無其他積極證據，足資證明被告另有此部份犯行。因公訴人認此與前開有罪部分
    有連續犯裁判上一罪關係，爰不另為無罪之諭知。
四、據上論斷，應依刑事訴訟法第二百九十九條第一項前段，刑法第五十六條、第三
    百三十六條第二項、第七十四條第一款，罰金罰鍰提高標準條例第一條前段，判
    決如主文。
本案經檢察官邱曉華到庭執行職務
中      華      民      國    九十二    年      三      月    二十五    日
                                臺灣桃園地方法院刑事第三庭
                                      法  官  謝  順  輝
右正本證明與原本無異。
如不服本判決，應於判決送達後十日內，向本院提出上訴狀。
                                      書記官  梁  麗  雲
中      華      民      國    九十二    年      三      月    二十五    日
附論罪科刑依據之法條：
中華民國刑法第三百三十六第二項
對於業務上所持有之物，犯前條第一項之罪者，處六月以上五年以下有期徒刑，得併
科三千元以下罰金（罰金刑已提高為十倍）。


司法院資訊處製作；財團法人民間司法改革基金會備份。
